臺灣高等法院臺中分院刑事判決　　　　　　　　　　九十四年度上訴字第六三四號
　　上　訴　人　臺灣彰化地方法院檢察署檢察官
　　被　　　告　丁○○
　　指定辯護人　本院公設辯護人　甲○○
右上訴人因被告準強盜案件，不服臺灣彰化地方法院九十三年度訴字第一四０三號，
中華民國九十四年一月二十六日第一審判決（起訴案號：臺灣彰化地方法院檢察署九
十三年度偵字第四七０八號），提起上訴，本院判決如左：
      主  文
原判決撤銷。
丁○○無罪。
      理  由
一、本件公訴意旨略以：被告丁○○意圖為自己不法之所有，於民國九十三年六月二
    十日三時五十分許，在彰化縣溪湖鎮○○路二五五號前，以其所有且客觀上足以
    傷害人身之彈簧破壞刀打破丙○○所有車牌號碼一六八七－ＨＸ號自用小客車之
    車窗進入其內，再用其所有且客觀上足以傷害人身之十字起子及剪刀破壞汽車音
    響並剪斷電線之方式，竊取車內之汽車音響主機一座，嗣經被告將前揭所竊得之
    物品置於自己之實力支配下後，旋被丙○○發現並上前喝阻，詎被告為脫免逮捕
    ，竟當場施以強暴脅迫而與丙○○發生扭打，致丙○○發生左小指壓裂傷、指甲
    脫落之傷害，後經路人報警，經警到達現場當場逮獲，因認被告涉有刑法第三百
    二十一條第一項第三款、第三百二十九條、第三百三十條第一項之加重準強盜罪
    嫌。
二、按犯罪事實應依證據認定之，無證據不得認定其犯罪事實，刑事訴訟法第一百五
    十四條第二項定有明文。又刑事訴訟法上所謂認定犯罪事實之證據，係指足以認
    定被告確有犯罪行為之積極證據而言，該項證據自須適合於被告犯罪事實之認定
    ，始得採為斷罪資料；而認定不利於被告之事實，須依積極證據，苟積極證據不
    足為不利於被告事實之認定時，即應為有利於被告之認定，更不必有何有利之證
    據。另認定犯罪事實所憑證據，雖不以直接證據為限，間接證據亦包括在內；然
    而無論直接或間接證據，其為訴訟上之證明，須於通常一般之人均不致有所懷疑
    ，而得確信其為真實之程度者，始得據為有罪之認定，倘其證明尚未達到此一程
    度，而有合理性懷疑之存在時，即無從為有罪之認定（最高法院二十九上字第三
    一○五號、三十年上字第八一六號、七十六年台上字第四九八六號號判例均足資
    參照）。公訴意旨認被告丁○○涉有前開加重準強盜罪嫌，無非係以證人即被害
    人丙○○於警詢、偵查及原審審理中均證稱被告竊盜得手遭其攔下後，與其發生
    扭打，造成其左小指壓裂傷、指甲脫落之傷害等語，及道安醫院診斷證明書一紙
    為其主要論據。然訊之被告始終堅決否認有公訴意旨所指加重準強盜之犯行，辯
    稱：其係於竊得丙○○之汽車音響主機後，從車窗爬出之際，即為丙○○發現，
    待其爬出汽車，正準備回到自己之汽車之際，便遭丙○○及友人抓住、毆打，其
    並未與丙○○扭打，丙○○如何受傷伊不清楚等語。經查：
  (一)、被告於前揭時、地，以前開手法竊取被害人丙○○所有車牌號碼一六八七－Ｈ
      Ｘ號自用小客車之汽車音響主機一座，得手後甫離開汽車，即遭被害人與其他
      在場人約四、五人合力加以攔阻、制服，嗣並經他人報警而查獲之事實，業據
      被告供認不諱，核與證人即被害人丙○○結證之情形相符（參原審九十四年一
      月十二日審判筆錄第六頁至第九頁），並有贓物認領保管單一紙、現場照片三
      幀在卷可憑，此外復有彈簧破壞刀、剪刀及十字起子各一支扣案可資佐證，是
      被告確有加重竊盜犯行，固堪認定。
  (二)、惟按刑法第三百二十九條之準強盜罪以竊盜或搶奪，因防護贓物、脫免逮捕或
      湮滅罪證而當場施強暴脅迫為要件，是行為人主、客觀上須以實施強暴脅迫為
      手段，以達防護贓物、脫免逮捕或湮滅罪證之目的，始屬相當，如欠缺此項手
      段、目的關係，即難以本罪相繩；又該條所謂強暴，謂直接或間接對於人之身
      體施以暴力，壓制被害人之抗拒，或使被害人處於不能抗拒之狀態，如僅有強
      力排除猛拖之被動行為，尚難認為有積極暴行而達於強暴脅迫之程度（最高法
      院八十八年台上字第二一八三號、四十三年台上字第六七○號及八十二年台上
      字第三八四二號判決參照）。本件證人丙○○於警詢、偵查及原審審理中，固
      均證稱：被告竊得汽車音響主機後準備要逃走，經其攔阻後二人發生扭打，其
      並因此受傷等語，並提出道安醫院診斷證明書為證。惟該證人同時又證述：被
      告竊得其汽車音響主機，甫從汽車之右後車窗爬出，即遭其從正面攔阻，被告
      乃轉身逃跑，經其伸手拉住被告後，被告始撥開其手，雙方因此發生拉扯，被
      告於拉扯中雖有打到其手，但被告應係為撥開其手才打到；且被告於雙方拉扯
      時手中雖一直拿著所竊得之汽車音響主機，但未曾以之攻擊，其亦不知左小指
      如何傷害等情（參原審九十四年一月十二日審判筆錄第六頁至第十六頁）。則
      被告於遭證人攔阻時，既採取轉身逃跑之方式以求脫免逮捕，其嗣因遭證人拉
      住後，為掙脫而與證人拉扯之行為，揆諸前開判決意旨，充其量僅能認被告於
      竊盜得手後準備逃跑時，有徒手抵抗排除證人強力拉扯制止之被動行為，尚無
      足認被告係為脫免逮捕而對證人積極施以強暴之行為。再參以證人自稱身高為
      一七八公分，而被告自稱身高僅一六二公分，經原審當庭勘驗，被告身高僅及
      證人耳朵處（參原審九十四年一月十二日審判筆錄第十五頁），被告面對高大
      之證人之攔阻，仍未以手中所持之汽車音響主機攻擊證人以求脫免逮捕，益徵
      被告無積極施強暴以脫免逮捕之故意。
  (三)、綜上，本件被告於證人發現其竊盜犯行加以攔阻時，雖因一時心虛急於逃離現
      場，而對證人之抓拉行為被動的加以抵抗排除，惟並無其他證據證明被告對證
      人有何主動積極之攻擊，尚難認被告為脫免逮捕，有當場施以強暴之情事，從
      而，被告前開與證人拉扯之行為，自難遽以準強盜罪相繩。
三、次按連續犯須連續數行為而犯同一罪名，始能成立，所謂犯同一罪名，依司法院
    大法官會議釋字第一五二號解釋，指構成犯罪要件相同之罪名而言。本件被告被
    訴因犯加重竊盜罪，為脫免逮捕而當場施用強暴，依公訴意旨，在法律上係視為
    強盜罪，則其行竊之行為，縱與其他次之竊盜行為，具有概括犯意，因所犯實非
    同一罪名，自不能再與其他部分之竊盜行為復論以連續犯。本件原審法院認被告
    被訴涉嫌加重準強盜罪部分，依審理結果，尚不構成加重準強盜罪，應僅成立刑
    法第三百二十一條第一項第三款之攜帶兇器竊盜罪。而被告另於九十三年四月二
    日凌晨三、四時許，在彰化縣埔心鄉○○路五百八十六號前，竊取陳素華所有車
    牌Ｒ九－九三０七號自用小客車；又於同年月五日凌晨五時許，在彰化縣埤頭鄉
    ○○路二五八號前，竊取張文雅所有車牌號碼ＰＦ－三八一三號之車牌二面，得
    手後再將前開Ｒ九－九三０七號車輛之車牌拆下，改懸掛ＰＦ－三八一三號車牌
    於該車前後，藉以避免警方查獲部分，業經臺灣彰化地方法院檢察官偵查提起公
    訴（臺灣彰化地方法院檢察署九十三年度偵字第二八一五號），並於九十三年四
    月二十九日繫屬於原審法院（九十三年度易字第三九二號）；本件被告被訴部分
    與前開已起訴之犯罪時間緊接，所犯為構成要件相同之竊盜罪，顯係基於概括犯
    意所為，應為連續犯，係裁判上一罪，自為前開起訴效力所及，而諭知不受理之
    判決，揆之前開說明，顯有違誤。檢察官上訴意旨仍執與起訴書所載相同之內容
    ，認被告應構成準加重強盜罪，而指摘原判決不當，雖非有理，然原判決既有前
    揭可議，仍應由本院予以撤銷，改為被告無罪之判決。至被告所涉加重竊盜部分
    之犯行，則應由原審法院於前揭另案起訴（九十三年度易字第三九二號）之案件
    中併予審究，附此明。
據上論斷，應依刑事訴訟法第三百六十九條第一項前段、第三百零一條第一項，判決
如主文。
本案經檢察官乙○○到庭執行職務。
中      華      民      國    九十四    年      五      月      五      日
                                    臺灣高等法院臺中分院刑事第六庭
                                          審判長法  官  李  文  雄
                                                法  官  陳  嘉  雄
                                                法  官  邱  顯  祥
右正本證明與原本無異。
如不服本判決應於收受送達後十日內向本院提出上訴書狀，其未敘述上訴之理由者並
得於提起上訴後十日內向本院補提理由書（均須按他造當事人之人數附繕本）。
                                                書記官  陳  桂  芬
中      華      民      國      九十四   年      五       月     五     日
                                                                        Ｉ
